【裁判字號】    99,台上,606
【裁判日期】    990128
【裁判案由】    毀壞建築物
【裁判全文】
最高法院刑事判決              九十九年度台上字第六０六號
上  訴  人  甲○○
上列上訴人因毀壞建築物案件，不服台灣高等法院高雄分院中華
民國九十六年十二月二十五日第二審判決（九十六年度上訴字第
二一四八號，聲請簡易判決處刑案號：台灣高雄地方法院檢察署
九十六年度偵字第五八二七號），提起上訴，本院判決如下：
    主  文
上訴駁回。
    理  由
按刑事訴訟法第三百七十七條規定，上訴於第三審法院，非以判
決違背法令為理由，不得為之。是提起第三審上訴，應以原判決
違背法令為理由，係屬法定要件。如果上訴理由書狀並未依據卷
內訴訟資料，具體指摘原判決不適用何種法則或如何適用不當，
或所指摘原判決違法情事，顯與法律規定得為第三審上訴理由之
違法情形，不相適合時，均應認其上訴為違背法律上之程式，予
以駁回。本件原判決已明依憑證人盧國泰、乙○○○、王進亮
、李福順於第一審、原審之證述，佐以上訴人甲○○於檢察官訊
問時及第一審、原審之供述，並有高雄市旗津區旗下里文正巷六
二號房屋（下稱六二號房屋）之受損照片、稅籍證明書、戶籍謄
本、光復後除戶戶籍簿冊浮籤記事資料專用頁、電費收據、土地
登記謄本等在卷可稽，資以認定上訴人有原判決事實欄所記載之
犯罪事實。對於上訴人所辯：伊有先與盧國泰協議，才動手拆除
六二號房屋佔用在黃林玉英所有高雄市○○區○○段九二三之二
地號土地（下稱九二三之二地號土地）上之部分云云，何以不足
採取，亦已憑卷內證據資料，於理由內詳為指駁說明。因而撤銷
第一審就檢察官聲請簡易判決處刑，並經第一審法院簡易庭為簡
易判決之上訴案件，適用通常程序審理，所為第一審無罪判決，
改判論處上訴人毀壞他人建築物之罪刑，並適用中華民國九十六
年罪犯減刑條例之相關規定，減其宣告刑二分之一，暨諭知易科
罰金之折算標準。原判決已明所憑之證據及其認定之理由，所
為論斷與卷內證據資料相符，從形式上觀察，並無何違背法令之
情形存在。上訴意旨略以：(一)佔用黃林玉英所有九二三之二地號
土地之房屋門牌號碼為高雄市旗津區旗下里文正巷六一號（下稱
六一號），並非原判決所稱六二號房屋，此有門牌號碼六一號之
照片可證。上訴人委請高雄市旗津區旗下里里長查看，亦未見到
有六二號房屋存在，不知位在何處。足認原判決認定上訴人係拆
除六二號房屋之牆壁，顯與事實不符，有判決不適用法則或適用
不當之違法。(二)原判決事實欄已記載黃林月英於「九十五」年四
月間，向台灣高雄地方法院標得九二三之二地號土地，卻又記載
六二號房屋有佔用九二三之二地號土地，上訴人因而於「九十四
」年五月間某日，鳩工拆除六二號房屋佔用土地部分之牆壁，所
指時間前後齟齬不合，有判決理由矛盾之違法。(三)六一號房屋業
經修繕完成，足供生活起居之用，其全部或一部之效用並未喪失
。上訴人既未毀壞建築物之重要部分，致失全部或一部之效用，
應不成立刑法第三百五十三條第一項之毀壞他人建築物罪。原判
決論處上訴人毀壞他人建築物之罪刑，有判決適用法則不當之違
法云云。經查：(一)本院係法律審，應以第二審判決所確認之事實
為判決基礎，除關於訴訟程序及刑事訴訟法第三百九十三條所定
得依職權調查之事項外，不調查事實。稽之卷內資料，上訴人於
檢察官訊問時及第一審、原審，從未爭執其係拆除六一號房屋而
非六二號房屋之牆壁，其於提起第三審上訴，始為此事實上之爭
執，本院無從審酌，已不屬合法之上訴第三審理由。何況，卷附
上訴人提起第三審上訴所檢附及乙○○○於偵查中所提出房屋照
片（見偵查卷第八至十四頁），相互對照，可知兩者實為同一房
屋無訛。而不論原判決所認定上訴人拆除牆壁之房屋，其門牌號
碼係乙○○○所稱六二號或上訴人所指六一號，均與判決結果，
不生影響，上訴人亦不得執為上訴第三審之適法理由。(二)原判決
已認定並說明刑法第三百五十三條第一項之毀壞建築物罪，以毀
壞他人建築物之重要部分，足致該建築物之全部或一部失其效用
為構成要件。上訴人將六二號房屋之一面牆壁拆除，已使六二號
房屋喪失供人生活起居之主要效用（見原判決第一、二、四頁）
。至於六二號（上訴意旨指為六一號）房屋經毀壞後，是否如上
訴意旨所稱業經修繕完成而回復效用，與上訴人已成立之毀壞建
築物罪無涉。原判決認定上訴人成立毀壞建築物罪，於法尚無不
合，難認有上訴意旨所指判決適用法則不當之違法可言。(三)刑事
判決之文字，如有顯係誤寫而不影響全案情節與判決本旨者，已
經宣示或送達後，仍可由原判決之法院依聲請或本於職權以裁定
更正之，此等因筆誤而生之錯誤，既得以裁定更正，即無違背法
令之可言。原判決事實欄一第二行有關「九十五年」之記載，參
酌原判決認定之事實及理由之說明，應係「九十四年」之誤，此
顯係判決文字之誤寫，並不影響全案情節與判決本旨，自可由原
審依聲請或本於職權裁定更正之，不得遽指為違法。上訴意旨據
以指摘原判決有判決理由矛盾之違法云云，並非適法之上訴第三
審理由。上訴意旨仍執前詞，再為事實上之爭執，或徒憑己見，
就原審取捨證據與判斷其證明力之適法行使，及判決內已明白論
斷之事項，任意指摘為違法，核均非適法之上訴第三審理由。應
認本件上訴為違背法律上之程式，予以駁回。
據上論結，應依刑事訴訟法第三百九十五條前段，判決如主文。
中    華    民    國  九十九  年    一    月  二十八  日
                      最高法院刑事第十二庭
                          審判長法官  黃  一  鑫
                                法官  張  春  福
                                法官  林  勤  純
                                法官  李  錦  樑
                                法官  陳  國  文
      本件正本證明與原本無異
                                      書  記  官
中    華    民    國  九十九  年    二    月    三    日
                                                      ｓ

司法院資訊處製作；財團法人民間司法改革基金會備份。
